【裁判字號】    89,簡抗,35
【裁判日期】    890927
【裁判案由】    給付公保養老金
【裁判全文】
臺灣臺中地方法院民事裁定  八十九年度簡抗字第三五號
    抗  告  人  甲○○
    相  對  人  台灣汽車客運股份有限公司
    法定代理人  范植谷
右抗告人因與相對人間請求給付公保養老金事件，抗告人對於中華民國八十九年六月
二十九日本院臺中簡易庭所為之裁定（八十九年度中簡字第一八００號）提起抗告，
本院裁定如左：
    主      文
抗告駁回。
抗告費用由抗告人負擔。
    理      由
一、本件抗告意旨略以：相對人之住所地並非台北市○○區○○街一七號四樓，而是
    台北縣三重市○○○路二七號；又相對人於民國六十九年成立公司組織之地為「
    台中市○區○○街六一號」，由抗告人之扣繳憑單可證，依民事訴訟法第六條規
    定，對於設有事務所或營業所之人，因關於其事務所或營業所之業務涉訟者，得
    由該事務所或營業所所在地之法院管轄，則相對人於台中市仍設有事務所多處，
    自有管轄權；再者，民事訴訟法第二十二條規定，同一訴訟，數法院有管轄權者
    ，原告得任向其中一法院起訴，今抗告人向發生及給付地臺灣臺中地方法院提起
    訴訟，至為妥適，要無移送管轄之理；而公保屬強制性保險，個人哪來保險契約
    ，就如同鈞院員工在台中市繳公保保費，公保養老給付亦在台中市給付，絕無鈞
    院員工跑去台北市請求給付之案例，此與一般人壽保險不同，而人壽保險亦在繳
    保費地給付；相對人只是代抗告人向中央信託局公務人員保險處申請公保養老給
    付，再轉交聲請人而已，非真正由相對人給付；相對人既出具扣繳憑單之住址及
    每月薪津單據，即可視同債務履行地在台中市；相對人每月強制性扣繳原告公保
    保費係在台中市發生，而今相對人怠惰不向中央信託局公務人員保險處代為申請
    抗告人之公保養老給付，顯然已違大法官會議釋字第四六九號意旨，猶因故意或
    過失怠於執行職務，致特定人之自由或權利遭受損害，顯然被告之怠惰已符民事
    訴訟法第十五條第一項規定，因侵權行為涉訟者，得由行為地之法院管轄，是以
    由鈞院管轄至為妥適為由，提起抗告。
二、按對於私法人或其他得為訴訟當事人之團體之訴訟，由其主事務所或主營業所所
    在地之法院管轄，民事訴訟法第二條第二項定有明文。又因契約涉訟者，如經當
    事人定有債務履行地，得由該履行地之法院管轄；因侵權行為涉訟者，得由行為
    地之法院管轄，民事訴訟法第十二條、第十五條第一項分別定有明文。次按訴訟
    之全部或一部，法院認為無管轄權者，依原告聲請或依職權以裁定移送於其管轄
    法院，民事訴訟法第二十八條亦有明文。
三、經查：相對人業經陳報其事務所所在地為台北市○○區○○街一七號四樓，且相
    對人因公司變革裁撤各運輸處，業於八十六年一月一日遷出台中市，台中市○○
    街六一號地址早非相對人公司所屬，則抗告人以八十五年之扣繳憑單上相對人之
    運輸處所為管轄依據，洵屬無據；又抗告人主張系爭公保關係之契約履行地為台
    中，既未提出相關事證，自難憑以為據；再者，抗告人提起本件民事訴訟，並未
    表明請求權基礎為侵權行為之損害賠償請求權，其抗告理由援引侵權行為地亦屬
    無據。是以，抗告人自應向相對人事務所所在地之法院提起訴訟，始為適法，原
    審以本件無管轄權，依職權裁定移送於臺灣臺北地方法院，於法並無不合，本件
    抗告為無理由，應予駁回。
四、依民事訴訟法第四百三十六條之一第三項、四百九十二條第一項、第九十五條、
    第七十八條，裁定如主文。
中      華      民      國    八十九    年      九      月    二十七    日
                              臺灣臺中地方法院民事第一庭
~B審判長法官  吳惠郁
~B法      官  廖穗蓁
~B法      官  巫淑芳
右為正本係照原本作成。
不得抗告。
中      華      民      國    八十九    年      九      月    二十七    日
~B法院書記官  周國順


司法院資訊處製作；財團法人民間司法改革基金會備份。
